臺灣高等法院刑事裁定
109年度聲再字第201號
再審聲請人
即受判決人  陳國偉




選任辯護人  陳振瑋律師
            章文傑律師
上列聲請人即受判決人因強盜案件，對於本院107年度重上更一
字第33號，中華民國108年1月16日第二審確定判決（臺灣基隆地
方法院104年度訴緝字第5號，起訴案號：臺灣基隆地方檢察署10
3年度偵字第327、328、951號），聲請再審，本院裁定如下：
    主  文
再審及停止刑罰執行之聲請均駁回。 
    理  由
一、聲請意旨略以：聲請人即受判決人陳國偉因強盜案件，業經
    本院107年度重上更一字第33號判決確定（下稱原確定判決
    ），嗣因發現有下列新證據，可資證明聲請人並無結夥強盜
    犯行，應受無罪之判決，爰依法聲請再審，並聲請停止刑罰
    執行：
　㈠依通聯紀錄（即再證一）顯示，案發當日即民國100年12月8
    日上午11時至12時許，0000000000號行動電話曾與00000000
    00、0000000000、0000000000、0000000000等動電話通話，
    通聯基地台位置在新莊、泰山地區，上開門號當時之受話者
    及持有者為何人，以及與聲請人或證人陳安間之關係為何，
    攸關聲請人有無於案發時間在新莊住○○○○○區○○○0000000000
    號行動電話之情，此未曾經原審調查，為本案之新證據。
　㈡證人吳正義與聲請人間有40萬元之民事債務糾紛，聲請人多
    次向其催討，其於案發前曾交付2張支票清償部分債務，其
    中一張面額7萬元之支票，係於101年4月27日存入聲請人之
    淡水中興郵局帳戶（見再證二帳戶交易明細），另一張支票
    則於案發後交付郭木川換取現金，足認證人吳正義與聲請人
    於案發前有民事糾紛，上開交易紀錄，關係證人吳正義是否
    因報復心理而夥同張詠慶、倪雋杰做出對聲請人不實之陳述
    ，進而影響其證詞之可信性，此證據未經原審調查，亦屬新
    證據。
　㈢上開新證據與過往之舊證據合併觀察，足以動搖原確定判決
    之犯罪事實，合於刑事訴訟法第420條第1項第6款、第3項之
    新規性與確實性要件，是本案有再審之理由，請准予再審並
    停止刑罰之執行云云。
二、按按有罪之判決確定後，為受判決人之利益聲請再審，必其
    聲請之理由合於刑事訴訟法第420 條第1 項所定情形之一或
    第421 條有足生影響於判決之重要證據漏未審酌者，始准許
    之。又有罪之判決確定後，有下列情形之一者，為受判決人
    之利益，得聲請再審：…六、因發現新事實或新證據，單獨
    或與先前之證據綜合判斷，足認受有罪判決之人應受無罪、
    免訴、免刑或輕於原判決所認罪名之判決者。次按刑事訴訟
    法第420 條第1 項第6 款關於得為再審之原因規定「因發現
    新事實或新證據，單獨或與先前之證據綜合判斷，足認受有
    罪判決之人應受無罪、免訴、免刑或輕於原判決所認罪名之
    判決者」，第3 項規定「第1 項第6 款之新事實或新證據，
    指判決確定前已存在或成立而未及調查斟酌，及判決確定後
    始存在或成立之事實、證據」，但仍須以該所稱新事實或新
    證據，確實足以動搖原確定判決所認定的犯罪事實，亦即須
    符合確實性（或明確性、顯著性）之要件，方能准許再審，
    是否符合此項要件，其判斷當受客觀存在的經驗法則與論理
    法則所支配，並非任憑主觀、片面自作主張，就已完足。故
    倘所主張之新事實或新證據，自形式上觀察根本與確定判決
    所確認之犯罪事實無何關聯，或單獨或與先前之證據綜合判
    斷，無法產生合理懷疑，不足以動搖確定判決所認定之事實
    者，或對判決確定前已存在且已審酌之證據、事實，自為不
    同之評價，當然無庸贅行其他無益之調查，即不能據為聲請
    再審之原因（最高法院105 年度台抗字第55、152號裁定見
    解參照）。
三、經本院訊問聲請人意見，查：
　㈠原確定判決認定聲請人與吳正義、張詠慶及倪雋杰等人共犯
    加重強盜罪，係綜合共同被告即證人吳正義、張詠慶、倪雋
    杰之證述、證人即被害人張明德之指述，及車號0000-00 號
    小客車車牌照片、車號0000-00號及9A-8956號車輛之汽車車
    籍查詢表、車號0000-00 號車輛專案查詢竊盜車輛清冊、新
    北市警察局車輛協尋電腦輸入單、倪雋杰現場指認照片共4
    張、張詠慶現場指認照片共18 張、吳正義現場指認照片7 
    張等證據資料，就共同被告之證述、被害人之指述及卷內其
    他物證詳為勾稽比對，並就聲請人及其辯護人所為辯解如何
    不足採信及難為有利聲請人之認定逐一詳細說明，據以認定
    聲請人與吳正義等人共犯強盜罪之事實，此有本院107年度
    重上更一字第33 號判決影本附卷可憑，且由本院依職權調
    取原確定判決全卷電子檔核閱無訛。經核原確定判決所為論
    斷，有卷存證據資料可資依憑，所為論斷並未違背經驗法則
    、論理法則，亦無理由欠備之違法情形。
　㈡聲請人固以原確定判決所未調查之上開通聯紀錄、交易明細
    ，主張存有足以動搖本案有罪認定之新證據云云。然查：
  ⒈聲請人主張其於案發當時持用0000000000號行動電話與他人
    通聯，可證明其並未參與本案犯罪部分，原確定判決已依聲
    請人於警詢、偵訊時之供述：0000000000號行動電話是女友
    陳安在使用，有向陳安借過該電話撥打等語，及證人陳安之
    證述：0000000000號行動電話是其父親申辦後交由其使用，
    其僅交付被告使用過一下下就拿回來了等語，認聲請人辯稱
    於案發當時有持用該行動電話一節並非可採（見原確定判決
    第15至16頁）；且就聲請人辯稱案發當時是與陳安一起在家
    部分，稽之證人陳安所述不記得案發當日是否有與聲請人在
    一起，其不會知道聲請人跟誰在一起，也不會過問聲請人的
    事情，伊是到101年間才與聲請人住在一起等語，因認證人
    陳安之證言，無法證明聲請人於案發當日未離開住處，而無
    從認定聲請人此節所辯為可採（見原確定判決第13至14頁）
    ；再參以聲請人於原確定判決審理時翻異前詞，改辯稱案發
    當時是到賭場，並聲請傳喚證人何鎮宇作證，然證人何鎮宇
    到庭所證有關聲請人賭博之起迄時間、在場賭博人數等節，
    與聲請人所辯明顯不符，而不足為被告有利之認定（見原確
    定判決14至15頁）。並說明0000000000號行動電話之通話紀
    錄，於案發當日上午11時至12時之間所顯示之發話地址基地
    台範圍，並未及於本案案發地點，故不足採為對聲請人有利
    之認定（見原確定判決第16頁）。原確定判決依上開證據調
    查結果所為認定，已無法證明被告於案發當時確有持用該行
    動電話，是從形式上觀察，無論單獨或與先前之證據綜合判
    斷，亦不足以對原確定判決認定之事實產生合理之懷疑，欠
    缺得以動搖原確定判決所認定事實之顯著性，與刑事訴訟法
    第420條第1項第6 款之再審要件不符。
  ⒉至聲請人主張證人吳正義因與其有債務糾紛而故為不利之指
    述云云，然依聲請人提出之交易明細，僅可見代收票據7萬
    元之紀錄，至該票據何以存入該帳戶、原因債權為何，均無
    法加以證明，遑論以代收票據之情推論有所謂債務糾紛。況
    原確定判決並非僅依憑證人吳正義之證言，尚綜合共同被告
    張詠慶所證其見到吳正義與聲請人下車行搶、之後上車駕車
    逃逸、聲請人指示換車牌並將作案車輛之車牌丟下山等情，
    與共同被告倪雋杰證稱聲請人至其住處要其借一部車跟他一
    起出去，到案發地點，由聲請人與吳正義一起下車行搶等情
    （見原確定判決第8至9頁），認聲請人辯稱並未參與上開強
    盜犯行之說詞不可採信；並以證人吳正義於第一審審理時，
    拒絕作證指認聲請人涉案之迴護狀況，認證人吳正義與聲請
    人間並無嫌隙（見原確定判決第10頁），是以形式上觀之，
    聲請人提出之代收票據紀錄，無論單獨或與先前之證據綜合
    判斷，不足以對原確定判決認定之事實產生合理之懷疑，欠
    缺得以動搖原確定判決所認定事實之顯著性，亦不符合刑事
    訴訟法第420條第1項第6 款之再審要件。
四、至聲請人依新修正刑事訴訟法第429條之3第1項規定聲請調
    查0000000000、0000000000、0000000000、0000000000等行
    動電話之持有人資料，及聲請傳喚被害人張明德到庭證明本
    案強盜犯行究係何人所為部分：
  ㈠按109年1月8日修正，同年月10日施行之刑事訴訟法增訂第42
    9條之3第1項規定，固賦予聲請人得釋明再審事由所憑之證
    據及其所在，同時請求法院調查之權利，法院認有必要者，
    應為調查，以填補聲請人於證據取得能力上之不足。惟聲請
    人以發現新事實或新證據為由聲請再審，並聲請調查證據，
    法院依前述第429條之3第1項規定應為調查者，乃指依該證
    據之內容形式上觀察，無顯然之瑕疵，可以認為足以動搖原
    確定判決，惟若無法院協助，一般私人甚難取得者而言。例
    如釋明原確定判決所憑之鑑定方法、鑑定儀器、所依據之特
    別知識或科學理論為錯誤或不可信，請求法院送鑑定；抑或
    以該判決確定前未存在之鑑定方法或技術，就原有之證據為
    鑑定，發現其鑑定結果有足以影響原判決之情事，而該鑑定
    結果為法院以外之其他機關所保管，聲請人未能取得者，始
    得聲請法院調取該鑑定結果。此與於刑事審判程序，當事人
    為促使法院發現真實，得就任何與待證事實有關之事項，聲
    請調查證據，且法院除有同法第163之2 條第2項各款所示情
    形外，皆應予調查之境況，截然不同（最高法院109年度台
    抗字第38號裁定意旨參照）。
　㈡聲請人主張於案發當時持用0000000000號行動電話之前提事
    實，業經原確定判決依卷內證據認定並非可信；參以聲請人
    於本院訊問時稱該行動電話是伊女友的，僅案發前後3、5天
    由伊使用，但忘記伊當時是與何人通話云云（本院卷第99頁
    ），則聲請人調查之上開行動電話門號持有者，果係聲請人
    通話之對象，則聲請人自無待本院調查始知相對人，此與非
    由法院協助，私人即無由取得之證據內容不同。足徵其所稱
    於案發當時持用該行動電話之說法乃有疑問。所為之主張及
    聲請，不足以產生合理懷疑，而動搖原確定判決之認定。至
    被害人張明德部分已於原確定判決之警、偵訊、第一審審理
    時就其被害經過證述明確，即當時係於開啟車門之際，遭吳
    正義以槍枝攻擊臉部、喝令其蹲下，再由聲請人下手強盜財
    物（見原確定判決第6頁），則證人張明德之證言，業經原
    確定判決審酌，無論單獨或與先前之證據綜合判斷，不足以
    對原確定判決認定之事實產生合理之懷疑，欠缺得以動搖原
    確定判決所認定事實之顯著性。聲請人上開聲請，核與前述
    刑事訴訟法第429條之3第1項之要件不合。
五、綜上，聲請人提出之通聯紀錄、代收票據紀錄，及聲請傳喚
    證人張明德，聲請調閱上開通聯紀錄中所示對象門號之申登
    資料，均與前述刑事訴訟法第420條第1項第6款、第3項之新
    事實、新證據之定義不符。本件再審之聲請為無理由，應予
    駁回；其所聲請停止刑罰之執行，隨之失所附麗，亦併予駁
    回。
據上論斷，應依刑事訴訟法第434條第1項，裁定如主文。
中　　華　　民　　國　　109 　年　　9 　　月　　15　　日
                  刑事第二十二庭審判長法　官  洪于智
                                      法　官  陳銘壎
                                      法　官  汪怡君
以上正本證明與原本無異。
如不服本裁定，應於收受送達後五日內向本院提出抗告狀。
                                      書記官  賴怡孜
中　　華　　民　　國　　109 　年　　9 　　月　　18　　日